【裁判字號】    98,訴,1207
【裁判日期】    981106
【裁判案由】    清償借款
【裁判全文】
臺灣臺中地方法院民事判決  98年度訴字第1207號
原      告  甲○○
訴訟代理人  鄭聯芳律師
被      告  乙○○
當事人間給付借款事件，本院於98年10月30日言詞辯論終結，
判
決如下：
    主    文
被告應給付原告新台幣陸仟元整。
其餘之訴駁回。
本判決得假執行。被告如以新臺幣貳仟元預供擔保，得免為假執
行。
訴訟費用新臺幣壹萬仟零柒拾捌元由被告負擔千分之五，餘由
原告負擔。
其餘假執行聲請駁回。
    事實及理由
甲、兩造爭執要旨
一、原告主張：緣兩造於民國85年間在台北陝西同鄉會認識，見
    面多次以後，被告即以色情引誘原告與其通姦，此後即以兩
    造之姦情暴露於眾相逼脅，藉詞向原告要求借款給付房租、
    生活費、小孩學費、小孩腿部手術等名目詐騙，累計至96
    年底止共計新台幣(下同)121萬8000元，其中最近一次係於
    96年7月18日兩造會同在台中華南銀行提領2萬1千元，供被
    告支付房租，其他面交時間因時日已久，正確日期亦無記憶
    ，另部分係原告由台北文山郵局匯款，起先多次匯在被告長
    子鄒志偉名下，其後都匯在被告本人郵局帳戶(帳號：
    0000000- 0000000)內，匯款收據僅餘留96年8月20日6000元
    匯款收據，爰依消費借貸、不當得利法律關係請求擇一為原
    告有利判決等語。並聲明：被告應給付原告121萬8000元整
    ，並願供擔保請准宣告假執行。
二、被告則以：自認被告確向原告借款6000元之事實，其餘借款
    原告並未舉證證明，茲予否認，且原告所提華南銀行存摺僅
    得證明原告有提領款項之事實，不足證明上開款項係交付被
    告，至於文山郵局之匯款單影本亦僅得證明原告確有交付
    6000元事實，不足證明係被告施用詐術所為侵權行為。另原
    告起訴狀所載事實，與其妻即賴美妹於台灣板橋地方法院97
    年度訴字第1520號民事判決事實相同，僅借款時間由80年更
    改為85年，業經板橋地院判決駁回在案，足證本件係原告與
    其妻賴美妹隨意捏造證據、濫行起訴之舉措等語。並聲明：
    駁回原告之訴及其假執行之聲請。
乙、得心證之理由：
一、本件原告主張被告向其借款6000元之事實，已據其提出文山
    郵局匯款執據乙紙為證，為被告自認在案，依民事訴訟法第
    280條第1項規定，此部分主張，堪信為真實。原告又主張，
    被告向其借款121萬2000元整，為被告所否認，是以，應予
    審酌者，被告是否另向原告借款121萬2000元整？
二、按當事人主張有利於己之事實者，就其事實有舉證之責任。
    民事訴訟法第277條定有明文。又請求履行債務之訴，除被
    告自認原告所主張債權發生原因之事實外，應先由原告就其
    主張此項事實，負舉證之責任，必須證明其為真實後，被告
    於其抗辯事實，始應負證明之責任，此為舉證責任分擔之原
    則。金錢借貸契約，固屬要物契約，應由貸與人就交付金錢
    之事實負舉證之責，但若貸與人提出之借用證內，經載明借
    款額，當日親收足訖無訛者，要應解為貸與人就要物性之具
    備，已盡舉證責任 (最高法院43年台上字第377號、69年台
    上字第3546號判例意旨參照)。本件原告主張被告向其借款
    121萬8000元，除其中6000元為被告所自認外，揆諸上開說
    明，原告就其餘121萬2000元貸與事實，負有舉證之責。原
    告雖另舉其於96年7月18日於提款機領取21000元之交易明細
    為其證據，惟為被告所否認，並辯稱前揭存摺明細僅足證明
    有提領款項事實，不足證明有交付上揭款項予被告之事實，
    迄言辯論終結期日，原告未舉證證明前揭21000元有交付被
    告事實，此部分主張難認真實。另本院依職權函請郵局調取
    被告及其子鄒志偉85年間至96年間(原告所提匯款期間)之郵
    局帳號交易明細，惟其上並未標明匯款存入者之姓名，再函
    請郵局查明其中有匯款紀錄之交易，由何人匯入及其匯款申
    請單，經郵局函復已逾5年保存期限，未能提供，有台北郵
    局98年北營字第0980902900號、台北文山武功郵局98年9月3
    日扣押債權金額陳報或聲明異議狀附卷可稽，亦不能為原告
    有利之認定。此外，原告復未能舉證證明確有借款121萬
    2000元予被告之事實。從而，原告依消費借貸法律關係請求
    被告給付借款6000元，為有理由，應予准許。逾此部分請求
    ，為無理由，應予駁回。
三、次按無法律上之原因而受利益，致他人受損害，應返還其利
    益。雖有法律上原因，而其後已不存在者，亦同。民法第
    179 條定有明文。又不當得利之類型有二種，一為因給付而
    受利益即給付不當得利請求權，一為因給付外之事由而受利
    益即非給付不當得利請求權。又給付不當得利請求權，係指
    基於給付而發生之不當得利；所謂給付係指有意識，基於一
    定目的而增益他人財產。一方當事人因他方之給付而受益，
    於欠缺給付目的時，即為無法律上之原因，不得保有給付，
    應負返還之義務。基此，給付不當得利之成立要件為：
    1.基於給付而受利益；2.當事人間具有給付關係；3.給付欠
    缺目的。本件原告主張被告因其給付受有121萬2000元之利
    益，未能舉證，已如前述，既未能證明被告確受有121萬
    2000元之事實，其依不當得利法律關係競合請求被告返還其
    餘121萬2000元即屬無據，應予駁回。
四、本件所命給付在50萬元以下，應依職權宣告假執行，原告聲
    請供擔保准為假執行，僅係促使法院注意。原告其餘假執行
    之請求，因訴之駁回，失其依據，併予駁回。
五、訴訟費用負擔及假執行之依據：民事訴訟法第79條、第389
    條第1項第5款、第392條。
中    華    民    國    98    年    11    月    6    日
                  民事第一庭    法  官  陳學德
正本係照原本作成。
如對本判決上訴，須於判決送達後20日內向本院提出上訴狀。
中    華    民    國    98    年    11    月    6    日
                                書記官


司法院資訊處製作；財團法人民間司法改革基金會備份。
